【裁判字號】    95,台上,301
【裁判日期】    950113
【裁判案由】    違反毒品危害防制條例
【裁判全文】
最高法院刑事判決              九十五年度台上字第三０一號
    上  訴  人  乙○○
                        28號.
                        （另案於台灣桃園龍潭女子監獄執行
                        中）
                甲○○
                        58弄.
    上 列一 人
    選任辯護人  康勝男律師
上列上訴人等因違反毒品危害防制條例案件，不服台灣高等法院
中華民國九十四年十月十四日第二審更審判決（九十四年度上更
(一)字第四三三號，起訴案號：台灣桃園地方法院檢察署九十二年
度偵字第一八五七三號），提起上訴；乙○○部分經判決後，原
審依職權逕送審判，視為被告已提起上訴，本院判決如下：
    主  文
上訴駁回。
    理  由
本件原判決認定上訴人乙○○（綽號萍姊）前於民國九十年間，
因施用第二級毒品案件，經法院裁定，送觀察、勒戒，認無繼續
施用毒品傾向，由檢察官不起訴處分確定；再因販賣第一級、第
二級毒品案件，經法院判處應執行有期徒刑十七年確定（不構成
累犯）。詎乙○○猶不知悔改，竟夥同上訴人甲○○（綽號十元
）、張慧蓁（綽號小敏，業經第一審法院判處應執行有期徒刑六
年三月確定）等人，基於販賣、運輸第一級毒品與私運管制物品
（毒品）之犯意聯絡，三人間以甲○○所有之0000000000號門號
手機、乙○○所有之0000000000號門號手機、張慧蓁所有之0000
000000號門號手機互為聯絡，共同策劃前往連江縣馬祖以小三通
方式至大陸運輸第一級毒品海洛因入境。甲○○、張慧蓁二人即
於九十二年十二月一日十時十分許，由台北松山機場一同搭乘立
榮航空公司B70309次班機飛往馬祖南竿機場，再經由馬祖以小三
通方式前往大陸地區福州市。甲○○等二人到達後，在福州市之
某旅館內，先後與大陸地區人民綽號「龍哥」、「小林」二男子
（真實姓名、年齡住所均不詳）接洽購買第一級毒品海洛因。於
甲○○、張慧蓁在大陸地區期間，甲○○並以上開0000000000門
號手機撥打0000000000號電話，向在台灣地區之乙○○報告接洽
情形，乙○○再指示甲○○相關注意細節，迨甲○○、張慧蓁二
人與綽號「小林」者談妥，遂以乙○○交付之新台幣（下同）二
十萬元中之十餘萬元購得第一級毒品海洛因後，即以小三通方式
而運輸第一級毒品海洛因入境馬祖。甲○○、張慧蓁為夾帶海洛
因搭機返台，即推由張慧蓁於搭機返回台灣前，在馬祖之某旅館
內，將所購得之海洛因以保險套包裹成圓球狀三顆，塞入肛門內
以避免查緝，甲○○則以其所有0000000000號門號手機，於同年
十二月十一日七時五十七分聯絡在台灣不知情之彭介均駕車前往
松山機場接應，張慧蓁、甲○○二人乃於同年十二月十一日上午
九時許，共同搭乘立榮航空公司班機返抵台北松山機場時，經警
查獲，並搜獲扣得上開海洛因包裹圓球三顆（淨重九十三．九五
公克，空包裝重五．七六公克，純度八十七．八八％，純質淨重
八十二．五六公克）等情。係以甲○○與張慧蓁二人共同於同年
十二月一日十時十分許，由台北松山機場一同搭乘立榮航空公司
B70309次班機飛往馬祖，再以小三通方式轉往大陸地區福建福州
市，於向大陸地區人民綽號「小林」者接洽買得第一級毒品海洛
因後，再以小三通方式運輸返回馬祖再轉運回台灣，並在張慧蓁
體內肛門排出如扣案之三顆球狀白粉之第一級毒品海洛因（以保
險套包裹成圓球狀三顆，總淨重九十三．九五公克），而該三顆
球狀白粉，經送請鑑驗結果，確含第一級毒品海洛因成分之事實
，業據證人即同案被告張慧蓁於偵查及第一審審理中供述綦詳，
甲○○亦不諱言與張慧蓁於上揭時間以小三通方式一同往返大陸
福州市與馬祖間，並一同搭機返回台灣，嗣後在張慧蓁身上查扣
上開毒品等情，並有立榮航空公司該班次旅客艙單一件、內政部
警政署航空警察局搜索扣押筆錄與扣押物品清單、查獲包裹圓球
狀海洛因照片共六幀、法務部調查局（下稱調查局）九十三年二
月二十四日調科壹字第080007183 號鑑定通知書一紙附卷足憑。
證人張慧蓁雖於警詢之初陳稱：我是一人前往馬祖，機上有看見
甲○○，但沒有打招呼，因為不熟，是一位叫榮哥的男子叫我從
馬祖帶毒品回台灣，但於接受調查局詢問時證稱：「我是受乙○
○的指示，將毒品從馬祖運輸回台灣，因為我欠乙○○約十五萬
元，所以乙○○要求我運輸毒品來抵銷借款，……我就將乙○○
交給我二十幾萬元用來買毒品，並分由阿為及我夾帶回台灣」。
另依證人保護法第十四條規定於偵查中更結證：我與甲○○到大
陸福州地區，有綽號龍哥之人與我們接應，買了海洛因就回馬祖
，所帶回之海洛因要交給乙○○，我自己有欠她錢，前揭與乙○
○之通聯紀錄中之對話，依自己所帶現金，與大家所花費公的錢
，拿出來做公的用途，乙○○說如有需要再拿出來花用，買的部
分差不多有三兩的數量，而「扣起來才有五萬」一語，就是說這
樣帶回來扣除伊先前欠乙○○的錢，伊只剩欠她五萬元，原來欠
她十五、六萬元，這趟運輸成功的話，乙○○給的酬勞有十萬元
等語，並經檢察官提示九十二年十二月三日十六時五十一分、十
七時四十四分、二十二時七分、二十二時五十一分監聽譯文，證
人張慧蓁證稱：這是他們在房間講的，甲○○在我隔壁房間講，
但事後甲○○有將談話內容告訴我，當時我在房間與龍哥談海洛
因價錢，甲○○就在隔壁房間與乙○○聯繫，看乙○○如何決定
，當天並沒有向龍哥買，後來他們到深圳找小林，後來是向小林
買的；復於第一審審理時證稱：我向「阿龍」（龍哥）買毒是甲
○○聯繫的，我在乙○○那裡認識甲○○，甲○○說有認識在大
陸的朋友在賣毒品，他下次去大陸時，會帶我一起去，乙○○當
時在場說既然有去大陸，可以一起去看看，在大陸期間，與乙○
○電話談到毒品的事，有關毒品的價格、品質，我向乙○○陳述
我看到毒品的顏色、價錢，黃色一單位一百多，白色也是一單位
一百多，差二、三十元人民幣，（蔡有無交代要買多少）他叫我
先看貨，再決定要不要買，（買毒品用途為何）是乙○○叫我買
的，（去之前有無與乙○○商量過）乙○○知道等語。勾稽上開
證人張慧蓁於調查局及第一審偵審所證，互核一致，應可採信。
又乙○○交付證人張慧蓁二十萬元包括公用及買毒費用，其中買
毒費用部分，證人張慧蓁於第一審證稱：「（你共花多少錢買毒
品？）十多萬元，約人民幣二萬多元，當時說一兩一萬多人民幣
」、「（十幾萬都換成人民幣嗎？都做何用途？）都換成人民幣
買毒品了，沒有剩」。查本件扣案海洛因淨重九十三．九五公克
，約二．五兩餘，核與證人張慧蓁證述：一兩一萬多元人民幣，
換得二萬多元人民幣都買毒品等語相符，而二十萬元費用扣除甲
○○、證人張慧蓁前往大陸地區之旅費，剩餘十餘萬元購買毒品
亦尚屬合理，則乙○○交付證人張慧蓁二十萬元購買毒品一節，
亦堪認定。堪認證人張慧蓁係為乙○○購買及運輸毒品抵債，而
乙○○則於台灣地區交付張慧蓁二十萬元，指示張慧蓁、甲○○
前往大陸福州購買毒品海洛因，並將之運輸（私運）入境台灣以
圖販賣營利之事實。甲○○既與證人張慧蓁一同往返台灣與大陸
福州市間，並先後與綽號「龍哥」、「小林」者接洽購買第一級
毒品海洛因事宜，期間並將所看貨成色、價格起伏高低、交貨日
期等情況，向在台灣地區之乙○○回報接洽情形，乙○○再指示
甲○○相關注意細節並最後決定，益見甲○○確有積極參與本件
購買及運輸毒品海洛因事宜。此外，甲○○持有之0000000000號
手機門號於九十二年十一月三十日上午十一時八分，撥打乙○○
之0000000000號電話，於大陸期間與0000000000號通話對象係乙
○○等情；乙○○於警詢及偵查中亦坦承其持用0000000000號門
號之手機確有於同年十二月一日八時二十三分撥打張慧蓁000000
0000號門號手機等事實；而乙○○持用之0000000000號，於前揭
期間有與甲○○持用之0000000000號電話通聯之事實，亦據張慧
蓁、甲○○供承在卷。另甲○○所有0000000000號門號手機，於
同年十二月十一日七時五十七分發話予同案被告彭介均00000000
00號門號，內容為「等一下來台北找我」、「我已經到了」、「
好」等語，此經甲○○坦承係在馬祖上機前打電話給彭介均前往
接機，此並有甲○○所持用0000000000號、乙○○所持用000000
0000號、張慧蓁所持用0000000000號手機門號、彭介均所持用00
00000000號門號通聯紀錄、通訊監察作業報告摘要表各一件、通
訊監察錄音帶七捲、通訊監察核准資料等附卷足參。另經乙○○
聲請，由第一審將前揭通訊監察錄音帶二捲、譯文，並請乙○○
赴調查局接受錄音，經以語音分析及聲紋特徵比對法，進行錄音
帶聲紋比對鑑定結果，通訊監察錄音帶之疑似乙○○聲音，與乙
○○本人聲音音質均相同，確為乙○○本人所通聯無誤，有該局
九十三年九月六日調科參字第09300353350 號鑑定通知書、乙○
○鑑定同意書及鑑定參考資料一件在卷足憑，益見乙○○確有以
電話與當時在大陸福州市購買毒品之甲○○與張慧蓁聯絡。再者
，依上開通訊監察譯本所示，於九十二年十一月三十日十一時四
分，甲○○以0000000000號之手機門號撥打乙○○之0000000000
號手機門號，通訊內容為：「……（乙○○發話）現在如果有多
的話，等於是要多帶一些錢去，小敏（即張慧蓁）有跟著去，我
想讓小敏帶」，復於同日十一時八分甲○○又撥打同一手機門號
予乙○○，通訊內容為：「（乙○○發話）那你就叫小敏過來家
裡拿錢」，可見係前往大陸地區前，乙○○指示甲○○叫張慧蓁
至其住處拿錢無疑，難謂乙○○事先不知情。再者，依證人張慧
蓁於上開偵訊時證稱：以本件運輸毒品之酬勞十萬元抵償乙○○
十五、六萬元之欠款後，尚欠五萬元等語，倘本件扣得之部分毒
品係以證人張慧蓁本自有之十萬元購入，則證人張慧蓁直接以該
十萬元償還乙○○即可，何以甘冒風險遠赴大陸地區販入、運輸
毒品取得報酬十萬元償還乙○○？尤有甚者，證人張慧蓁於原審
稱：「（毒品交易的內容？）把毒品帶回來給乙○○轉售」、「
（十萬元如何還給乙○○？）毒品轉售的盈餘」、「（如果十萬
元毒品賣了五十萬元，扣掉十萬元後差額四十萬元是誰的？）是
我的」，倘證人張慧蓁果真向乙○○借款十萬元購毒，復將購得
毒品帶回台灣交予乙○○轉售，而轉售差額盡歸張慧蓁所有，則
乙○○豈有徒冒被查緝之風險為張慧蓁賣毒而僅取回原本借款十
萬元之理？次按毒品危害防制條例所處罰之「販賣」毒品罪，所
著重者為在主觀上有藉以牟利之惡性，及對毒品之擴散具有較有
償或無償轉讓行為更嚴重之危害性，被告「營利」之意圖係從客
觀之社會環境、情況及證人、物證等資料，依據證據法則綜合研
判認定。又一般民眾普遍認知海洛因等毒品之非法交易，政府一
向查禁森嚴，且科以重罰不容寬貸，衡諸常情，倘非有利可圖，
絕無平白甘冒被嚴查重罰高度風險之理，從而，舉凡其有償交易
，除足反證其確另基於某種非圖利本意之關係外，通常尚難因無
法查悉其販入價額作為是否高價賣出之比較，諉無營利之意思，
阻卻販賣犯行之追訴。本件證人張慧蓁確受乙○○之指示並經由
甲○○之介紹，與甲○○共同至大陸地區購買海洛因返台後交予
乙○○販賣，已經調查屬實，且考量社會大眾均知買賣、運輸海
洛因係非法行為之客觀社會環境，並參酌乙○○交付證人張慧蓁
二十萬元遠赴大陸地區購毒，數量高達淨重九十三．九五公克，
衡理顯非供自己施用，依據前開積極證據及經驗法則綜合研判，
上訴人等人及證人張慧蓁係有共同意圖營利而運輸毒品海洛因以
伺機販賣，應認具有營利之意圖。綜上，乙○○、甲○○與證人
張慧蓁基於共同運輸、販賣第一級毒品海洛因入境之犯意聯絡，
由邱思雲、張慧蓁共同至大陸地區向綽號小林之人購買海洛因，
並嗣運輸入境等犯行，堪予認定。甲○○辯稱：伊並未與乙○○
、張慧蓁協議至中國大陸地區運輸毒品入境行為，我去大陸有打
電話給乙○○，但沒有購買毒品，我不知道張慧蓁挾帶毒品，亦
未與張慧蓁相約回台，只是同一班機回來；乙○○則辯稱：伊並
無參與協議共同運輸毒品入境，我承認與張慧蓁、甲○○有通聯
，但他們去大陸買毒品與我無關云云，均不足採信。於理由內逐
一指駁、說明。查海洛因為毒品危害防制條例第二條第二項第一
款所列管之第一級毒品，並為行政院依懲治走私條例第二條第四
項所公告之「管制物品項目及其數額」命令甲項第四款規定，係
管制進出口物品，而依同條例第十二條規定，自大陸地區私運物
品進入台灣地區，以私運物品進口、出口論，適用同條例規定處
斷。又販賣第一級毒品海洛因之成立，並不以販入之後，復行賣
出為要件，祗須以營利為目的，販入或賣出有一於此，其犯罪即
屬成立，且不以得利為必要。核乙○○、甲○○所為，係犯毒品
危害防制條例第四條第一項之運輸、販賣第一級毒品罪及懲治走
私條例第二條第一項之私運管制物品罪。乙○○、甲○○與已判
決確定之張慧蓁三人，就販賣、運輸第一級毒品及私運管制物品
犯行間，互有犯意聯絡及行為分擔，均應論以共同正犯。上訴人
等運輸、販賣第一級毒品海洛因前、後持有毒品之低度行為，為
其運輸、販賣毒品之高度行為所吸收，不另論罪。上訴人等私運
管制進口之毒品海洛因來台，係一行為而觸犯運輸第一級毒品罪
及私運管制物品罪二罪名，而運輸毒品與販賣毒品有方法結果之
牽連關係，各應從一重之販賣第一級毒品罪處斷。公訴意旨雖未
就販賣毒品部分起訴，惟與起訴部分具有裁判上一罪關係，為起
訴效力所及，應一併審究。因而撤銷第一審關於乙○○及甲○○
運輸第一級毒品部分之判決，適用毒品危害防制條例第四條第一
項、第十八條第一項前段、第十九條第一項，懲治走私條例第二
條第一項、第十一條、第十二條，刑法第十一條前段、第二十八
條、第五十五條、第三十七條第一項，改判論處乙○○、甲○○
共同販賣第一級毒品罪，並審酌乙○○、甲○○共同運輸、販賣
第一級毒品海洛因入境，數量頗鉅，危害他人及社會情節不輕，
有違政府掃毒及禁毒政策之貫徹，且犯後皆矢口否認犯行，犯後
態度不佳，均未見悔意，以及其等犯罪之動機、目的、手段，犯
罪時所受之刺激及其品性、生活狀況、智識程度，乙○○為高職
畢業、甲○○為國中畢業，犯罪所生之損害，及犯罪後態度等一
切情狀，各處無期徒刑，併各宣告褫奪公權終身。扣案之毒品海
洛因淨重九十三．九五公克，係查獲之毒品，應依毒品危害防制
條例第十八條第一項前段沒收並銷燬之，另供包裝本件毒品海洛
因所用之保險套三只，係共犯張慧蓁所有，而供犯本件同條例第
四條之罪所用之物，應依同條例第十九條第一項規定宣告沒收。
上訴人等運輸、販賣毒品均是以甲○○所有之0000000000號、00
00000000號門號手機、乙○○所持有之0000000000號門號手機、
張慧蓁所有之0000000000號門號手機聯絡，係供犯本件運輸、販
賣毒品所用之物，並應依同條項宣告沒收。公訴意旨另以：乙○
○夥同甲○○、張慧蓁、鄭昭民、許智為及彭介均策劃共同集資
前往馬祖以小三通方式至大陸運輸第一級毒品海洛因入境，……
乙○○再指示甲○○相關注意細節，嗣與綽號小林者談妥後，順
利購得重約四、五百公克之第一級毒品海洛因，再以小三通方式
返回馬祖，而運輸第一級毒品海洛因入境云云。惟查尚難僅憑證
人張慧蓁有瑕疵之陳述而遽認上訴人等確有集資購買四、五百公
克之第一級毒品海洛因。從而，就本件起訴事實而論，除前揭扣
得之九十三．九五公克海洛因外，尚無證據足資證明乙○○、甲
○○及證人張慧蓁另有運輸其他海洛因，即屬不能證明上訴人等
此部分犯罪。惟起訴意旨認此部分犯罪與前開論罪部分具有實質
上一罪關係，爰不另為無罪之諭知。經核於法尚非有違。次按證
據之憑信力如何，事實審法院依自由心證之原則，本有斟酌取捨
之權，苟其取捨，不違背經驗法則或論理法則，不得任意指為違
法。原判決對於上訴人等有關犯罪之證據，已盡其調查之能事，
而其論處罪刑，復已詳敘其所憑之證據及認定之理由，所為論敘
亦與卷內證據資料悉相符合，其證據之取捨與證據證明力判斷職
權之行使，以及量定刑度之理由說明，暨法則適用之論敘，亦均
無違背證據法則與實定法則。甲○○上訴意旨，仍執前詞，推諉
刑責，任意指摘原判決不當，均非足取。甲○○上訴非有理由，
應予駁回。乙○○部分係依職權逕送審判，其未敘明不服原判決
之理由，亦應認其上訴為無理由，予以駁回。
據上論結，應依刑事訴訟法第三百九十六條第一項，判決如主文
。
中    華    民    國  九十五  年    一    月   十三   日
                      最高法院刑事第十庭
                          審判長法官  洪  清  江
                                法官  石  木  欽
                                法官  李  伯  道
                                法官  林  勤  純
                                法官  陳  晴  教
      本件正本證明與原本無異
                                      書  記  官
中    華    民    國  九十五  年    一    月   二十   日
                                                      Ｋ
附錄條文：
毒品危害防制條例第四條第一項：
製造、運輸、販賣第一級毒品者，處死刑或無期徒刑；處無期徒
刑者，得併科新台幣一千萬元以下罰金。


司法院資訊處製作；財團法人民間司法改革基金會備份。
